臺灣彰化地方法院小額民事判決
110年度小字第1號
原      告  張祐昇    
被      告  黃許秀琴  

上列當事人間請求損害賠償事件，本院於民國110年11月17日言
詞辯論終結，判決如下：
    主    文
被告應給付原告新台幣4,900元及自民國110年8月25日起至清償
日止，按年息5％計算之利息。
原告其餘之訴駁回。
訴訟費用新台幣1,000元，由被告負擔新台幣200元，餘由原告負
擔。
本判決得假執行。但被告如以新台幣4,900元預供擔保，得免為
假執行。
    理由要領
一、本件原告於起訴時，依民法第800條之1、第793條、兩造於
    民國110年5月30日成立之協議及侵權行為之規定，請求命被
    告不得在彰化縣○○鄉○○巷00號房屋（陽台）飼養鴿子，及命
    被告賠償原告新台幣（下同）10萬元及自110年5月30日起算
    之法定遲延利息。嗣於本院命補正期間，原告以110年7月29
    日民事陳報狀撤回關於被告不得在前開房屋飼養鴿子部分之
    請求（本院卷第159至161頁），於一部撤回後，原告請求被
    告給付金額為10萬元，依法應適用小額程序。而就該部分金
    錢賠償之請求，原告主張之損害總金額雖超過10萬元。但業
    於110年10月6日陳明就其餘額不另起訴請求（本院卷第191
    頁），並無違反民事訴訟法第436條之16本文規定之情事。
二、原告主張略以：門牌號碼彰化縣○○鄉○○村○○巷00號房屋（下
    稱45號房屋），為原告之母親吳寶貴所有，原告為該房屋之
    利用人。毗鄰之同巷47號房屋（下稱47號房屋）則為被告居
    住及所有。詎被告自109年10月間起，在47號房屋頂樓（4樓
    ）陽台飼養鴿子，常以開放方式讓鴿子自由活動，導致其鴿
    子在45號房屋陽台群聚交配、四處大小便，鴿羽毛落地附著
    於陽台表面，而後鴿羽毛、鴿糞、臭味及鴿糞乾後成微細粉
    細菌等在空氣中飄，造成每當原告上陽台開門時，無法呼吸
    清新空氣，也無法曬衣服及作任何使用。原告依民法第184
    條、第185條、第190條第1項、第195條之規定，得請求被告
    賠償下列損害：
　㈠財產上損害：
　⑴45號整棟房屋1/4之租金60,030元（計算式見本院卷第59頁）
    。
　⑵被告以五穀雜糧養鴿，其飼料經常掉落滿地，而招引老鼠，
    老鼠並毀損木門及從門縫侵入原告室內，原告購買補鼠籠及
    捕捉老鼠、修繕老鼠毀損之木門共受損害17,050元，被告應
    予賠償。
　⑶110年5月30日原告陽台因被告飼養的鴿子糞便、羽毛堵住排
    水孔，致糞水倒灌至室內，被告亦應賠償原告清理陽台及消
    毒清理樓梯之損害4,900元。
　⑷原告自109年10月至110年7月間平均每月1次以自有器具清理
    蛋殼、羽毛、乾化之鴿糞、雛鴿屍體及蟑螂，因此受有工資
    10,000元之損害。
　⑸被告在其陽台養鴿，導致蚊蟲、蒼蠅、蟑螂及老鼠侵入室內
    ，其經過之處會殘留氣味等細菌，將來被告撤走鴿子後必須
    大掃除，計需清潔消毒費用37,000元。
　㈡非財產上損害：
　⑹原告於110年5月30日以來已告知被告養鴿已構成侵害原告居
    住權等，同日被告也同意撤走鴿子，經確認後應於110年6月
    6日撤走。但被告與關係人即共同行為人不守信用，一直以
    工作為由違反該協議，為其私人利益而無視原告之痛苦，應
    自110年6月6日起至110年7月16日止，按其日薪計算給付原
    告不當得利共12萬元（被告4萬元、共同行為人8萬元）。
　⑺被告在陽台養鴿後，導致原告面臨隱球菌感染風險，3樓窗戶
    無法打開，造成室內悶熱不通風，110年5月30日淋大雨清理
    鴿糞而受寒全身發抖，老鼠入侵產生心理恐懼，所受之非財
    產上損害無法計算等情。並聲明：被告應給付原告10萬元及
    自110年5月30日起至清償日止，按年息5％計算利息之判決。
三、被告則以：原告主張頂樓水管遭鴿糞堵塞，並未提出清理出
    來都是鴿糞的照片佐證，且原告家位在花壇鐵軌旁，從頂樓
    眺望可看到週遭許多麻雀及農田，且鄉下地方老鼠很常見，
    從被告住家往前看連著11棟房子（燕霧巷47至27號），不時
    就有野鴿停在頂樓徘徊。今年彰化豪雨不斷，被告這邊的住
    家鄰居頂樓每間都淹水到家裡，且該房屋已經是30年老屋，
    屋頂滲水每逢大雨來臨都會遇到。被告飼養鴿子共6隻約9個
    月（110年8月24日拆除鴿籠），每天都會於頂樓清理環境，
    下班或休假偶爾才會把鴿子放出去飛，平常從未讓鴿子自由
    活動，且被告住家方圓50公尺以內，也有座大型鴿舍，初估
    飼養上百隻，原告如何證明所拍鴿子糞便是被告飼養的鴿子
    所製造。另會招致老鼠到住家的原因太多，況鴿子飼養處為
    極通風且空曠頂樓，並無原告所述感染風險，且住家隔壁也
    放養雞隻，該地區本就無法強制讓一些小動物逃竄到每個住
    宅裡面。再者，原告也從未請環保局來稽查或檢舉來認定所
    述是否屬實，環保局有臭氣指數標準可認定味道是否超過標
    準值，原告主張被告所飼養鴿子有嚴重髒亂且隨地製造糞便
    ，為誇大不實行為等語，資為抗辯。並聲明原告之訴及假執
    行之聲請均駁回。如受不利判決，願供擔保請准宣告免為假
    執行。
四、依兩造陳述暨各自提出之土地與建物登記謄本、照片，可認
    原告居住於被告隔壁之45號房屋，被告從109年底起在47號
    房屋頂樓陽台飼養鴿子，迄110年8月24日將鴿籠移除等情屬
    實。被告雖否認因其飼養的鴿子之糞便、羽毛，造成原告居
    住之45號房屋頂樓排水孔堵塞，導致110年5月30日下雨時頂
    樓積水滿溢，從樓梯間流入其屋內。惟參酌原證三、五所示
    之鴿糞、羽毛及被告之鴿籠照片（本院卷97至122頁），可
    見其鴿籠內外、上下均有糞便、羽毛，而養鴿者大多會給鴿
    子自由飛翔活動的時間，鴿子也會在其居住處所附近徘徊、
    玩耍，當然更免不了掉羽毛及留下糞便，造成環境髒亂、氣
    味難聞等問題，此為鴿子通常會有的習性。被告在自家頂樓
    陽台養鴿，鴿群絕無可能不在毗鄰的原告房屋頂樓陽台留下
    鴿糞、羽毛等髒污。原告主張被告飼養的鴿子遺留的糞便、
    羽毛造成其頂樓排水孔阻塞，導致110年5月30日下雨時，其
    頂樓積水滿溢而從樓梯間流入其屋內之事實，合於一般人的
    認知及經驗，堪以採信。被告否認其飼養的鴿子會在原告房
    屋頂樓製造糞便，及以原告房屋為30年以上老屋，屋頂每逢
    大雨都會滲水等語，為卸責之詞。原告請求被告賠償此部分
    自行清理陽台、排除堵塞物、清理及消毒1至4樓梯間、遭淋
    污鞋子4雙之費用與1樓地墊受損，共計4,900元，核其金額
    尚無過高之不合理情形，此項請求即屬正當。至利息部分，
    因此項金錢損害賠償之請求，其給付並無確定期限，應自起
    訴狀送達被告之翌日起算其遲延利息。
五、在被告養鴿期間，原告仍居住於45號房屋，並無因此不能使
    用房屋之情事，其請求被告賠償整棟房屋課稅現值1/4計算
    之租金損害共計60,030元，於法無據。另老鼠侵入民宅的原
    因甚多，未必與被告在頂樓養鴿有關聯，原告請求購買鼠籠
    及捕捉老鼠、消毒清潔及施設木門擋板之費用共17,050元，
    亦難准許。又原告並無提出每月1次以自家器具清理頂樓鴿
    糞、羽毛或雛鴿屍體、蟑螂等之相關事證，且如果原告有定
    期清理此等髒污，豈有於110年5月30日下雨時猶有排水孔堵
    塞的情事發生。此項請求，應屬無稽。再者，被告養鴿雖易
    造成鄰近頂樓環境髒亂問題，但還不至於影響鄰近房屋之其
    他樓層，在被告於110年8月24日將鴿籠移去後，原告房屋陽
    台地板也沒有特別請人清潔消毒的必要。原告請求在被告移
    除鴿子後之消毒清潔費用共37,000元，亦應不予准許。又被
    告與原告所稱之關係人即共同行為人以工作為由，未在110
    年6月6日以前將鴿子撤離，其等工作所獲薪資，為勞動力付
    出之報酬，並非無法律上原因而取得之不當利益，更不是原
    告因此所受損害或失去之利益。原告請求被告賠償按被告與
    共同行為人自110年6月6日至同年7月16日期間，以每日薪資
    各1,000元、2,000元計算之不當得利，合計12萬元，於法無
    據。此外，原告因被告在頂樓養鴿事件，並無提出其身體、
    健康、名譽、自由、信用、隱私、貞操受到不法侵害，或其
    他人格法益受不法侵害而情節重大之具體事證，其主張受有
    無法計算之非財產上損害，也難採取。
六、據上說明，原告依侵權行為規定，請求被告賠償，在4,900
    元及自起訴狀繕本送達翌日即110年8月25日起，至清償日止
    ，按年息5％計算利息之範圍，洵屬正當。逾此範圍，應予駁
    回。
中　　華　　民　　國　 110　　年　　11　　月　　29　　日
                          民事第一庭
　　　　　　　　　            法　官　陳瑞水
以上正本係照原本作成。
如不服本判決，須以判決違背法令為理由，於判決送達後20日之
不變期間內，向本院提出上訴狀，並表明具體之上訴理由（須按
他造當事人之人數附繕本）。如委任律師提起上訴者，應一併繳
納上訴審裁判費新台幣1,500元。
中　　華　　民　　國　 110　　年　　11　　月　　29　　日
                    　　　　　書記官　廖春慧